臺灣板橋地方法院刑事判決　　　　　　 100年度訴字第2784號
公　訴　人　臺灣板橋地方法院檢察署檢察官
被　　　告　陳晃華
上列被告因違反毒品危害防制條例案件，經檢察官提起公訴（10
0 年度毒偵字第5011號），被告於本院準備程序進行中就被訴事
實為有罪之陳述，經本院合議庭裁定由受命法官獨任進行簡式審
判程序，判決如下：
    主  文
陳晃華施用第一級毒品，累犯，處有期徒刑柒月。
    事  實
一、陳晃華前於(一)民國91年間，因施用毒品案件，經本院以91年
    度毒聲字第623 號裁定送觀察、勒戒後，於91年2 月21日入
    臺北看守所附設勒戒所執行觀察勒戒，認有繼續施用毒品之
    傾向，於91年3 月29日轉入臺北戒治所施以強制戒治，嗣經
    本院以91年度毒聲字第3281號裁定停止強制戒治付保護管束
    ，復因違反保護管束規則情節重大，經本院裁定撤銷停止戒
    治，再令入戒治處所施以強制戒治，於92年8 月31日戒治期
    滿，經臺灣板橋地方法院檢察署檢察官以92年度戒毒偵字第
    305 號處分書為不起訴處分確定；復於(二)94年間，因施用毒
    品案件，經本院以94年度訴字第2098號判決判處有期徒刑6
    月確定；復於(三)98年間，因施用毒品案件，經臺灣桃園地方
    法院以98年度審訴字第638 號判決判處有期徒刑7 月確定；
    復於(四)98年間，因施用施用案件，經本院以98年度訴字第19
    94號判決判處有期徒刑7 月確定；上開(三)(四)所示之罪，經本
    院以98年度聲字第5903號裁定定應執行有期徒刑1 年確定，
    於98年7 月22日入監，於99年7 月9 日縮刑期滿執行完畢。
    詎仍不知悔改，復基於施用第一級毒品海洛因之犯意，於10
    0 年6 月2 日晚間11、12時許，自新北市○○區○○路的卡
    拉OK離去後，在新北市新莊區某處其駕駛之車內，以將海洛
    因摻入香煙點火吸食煙氣之方式，施用第一級毒品海洛因1
    次。嗣於100 年6 月3 日上午因另涉犯公共危險案件經警查
    獲，為警發現其為毒品列管人口，經同意由警方採集尿液送
    驗，結果呈鴉片類陽性反應，始悉上情。
二、案經新北市政府警察局新莊分局移送臺灣板橋地方法院檢察
    署檢察官偵查起訴。
    理  由
一、本案被告陳晃華所犯係死刑、無期徒刑、最輕本刑為3 年以
    上有期徒刑以外之罪，其於準備程序中就前揭被訴事實為有
    罪之陳述，經受命法官告知簡式審判程序之旨，並聽取其與
    公訴人之意見後，本院認無不得或不宜改依簡式審判程序進
    行之情事，依刑事訴訟法第273 條之1 第1 項、第284 條之
    1 規定，裁定本案由受命法官獨任進行簡式審判程序；且依
    刑事訴訟法第273 條之2 及第159 條第2 項規定，不適用傳
    聞法則有關限制證據能力之相關規定，合先敘明。
二、上開犯罪事實，業據被告於偵查中及本院審理時均坦承不諱
    （見臺灣板橋地方法院檢察署100 年度毒偵字第5011號卷第
    38頁、本院100 年度訴字第2784號卷第23頁背面至第24頁、
    第26頁背面），且被告於100 年6 月3 日為警採集尿液，經
    台灣檢驗科技股份有限公司以EIA 酵素免疫分析法為初步檢
    驗，再以GC /MS氣相層析/ 質譜儀法為確認檢驗結果，呈毒
    品海洛因代謝物嗎啡陽性反應，此有新北市政府警察局新莊
    分局偵辦毒品案被移送者姓名及代碼對照表、臺灣檢驗科技
    股份有限公司100 年6 月29日報告編號UL/2011/00000000號
    濫用藥物尿液檢驗報告各1 紙在卷可稽（見臺灣板橋地方法
    院檢察署100 年度毒偵字第5011號第5 頁、第7 頁），足認
    被告上開自白核與事實相符，堪以採信。
三、按毒品危害防制條例於92年7 月9 日修正公佈，自93年1 月
    9 日施行，其中第20條、第23條將施用毒品之刑事處遇程式
    ，區分為「初犯」及「五年內再犯」、「五年後再犯」。依
    其立法理由之說明：「初犯」，經觀察、勒戒或強制戒治後
    ，應為不起訴處分或不付審理之裁定；經觀察、勒戒或強制
    戒治執行完畢釋放後，「五年內再犯」者，因其再犯率甚高
    ，原實施之觀察、勒戒及強制戒治既已無法收其實效，爰依
    法追訴或裁定交付審理。至於經觀察、勒戒或強制戒治執行
    完畢釋放後，「五年後再犯」者，前所實施之觀察、勒戒或
    強制戒治已足以遮斷其施用毒品之毒癮，為期自新及協助其
    斷除毒癮，仍適用「初犯」規定，先經觀察、勒戒或強制戒
    治之程式。從而依修正後之規定，僅限於「初犯」及「五年
    後再犯」二種情形，始應先經觀察、勒戒或強制戒治程式。
    倘被告於5 年內已再犯，經依法追訴處罰，縱其第三次（或
    第三次以上）再度施用毒品之時間，在初犯經觀察、勒戒或
    強制戒治執行完畢釋放5 年以後，已不合於「五年後再犯」
    之規定，且因已於「五年內再犯」，顯見其再犯率甚高，原
    實施觀察、勒戒或強制戒治，已無法收其實效，即應依該條
    例第10條處罰（最高法院95年度第7 次刑事庭會議決議要旨
    參照）。被告前於91年間，因施用毒品案件，經本院以91年
    度毒聲字第623 號裁定送觀察、勒戒後，於91年2 月21日入
    臺北看守所附設勒戒所執行觀察勒戒，認有繼續施用毒品之
    傾向，於91年3 月29日轉入臺北戒治所施以強制戒治，嗣經
    本院以91年度毒聲字第3281號裁定停止強制戒治付保護管束
    ，復因違反保護管束規則情節重大，經本院裁定撤銷停止戒
    治，再令入戒治處所施以強制戒治，於92年8 月31日戒治期
    滿，經臺灣板橋地方法院檢察署檢察官以92年度戒毒偵字第
    305 號處分書為不起訴處分確定，復於94年間，因施用毒品
    案件，經本院以94年度訴字第2098號判決判處有期徒刑6 月
    確定乙節，有臺灣高等法院被告前案紀錄表在卷可稽，則被
    告於強制戒治執行完畢釋放後，5 年內已再犯施用毒品犯行
    ，復犯本件之施用毒品罪，則本件犯行距前次強制戒治執行
    完畢釋放後雖逾5 年，惟核與毒品危害防制條例第20條第3
    項所定「5 年後再犯」之立法意旨不符，揆諸上開說明，仍
    應予追訴、處罰。綜上，本件事證明確，被告犯行堪予認定
    ，應依法論科。
四、論罪科刑：
  (一)查海洛因屬毒品危害防制條例第2 條第2 項第1 款所規定之
    第一級毒品，是核被告所為，係犯毒品危害防制條例第10條
    第1 項之施用第一級毒品罪。被告持有第一級毒品，復進而
    施用，其持有毒品之低度行為，應為施用第一級毒品之高度
    行為所吸收，不另論罪。
  (二)被告前有如事實欄所載犯罪科刑及執行完畢之紀錄，有臺灣
    高等法院被告全國前案紀錄表1 份在卷可稽，其於有期徒刑
    執行完畢5 年以內，故意再犯本件有期徒刑以上之罪，為累
    犯，應依刑法第47條第1 項加重其刑。
  (三)爰審酌被告前已因施用毒品案件經觀察、勒戒及強制戒治並
    已入監服刑，卻未能徹底戒除毒癮，再犯毒品案件，經法院
    論罪科刑，又犯本件施用第一級毒品罪，實屬不該，惟其所
    犯屬自戕行為與其犯後坦承犯行，態度尚佳等一切情狀，量
    處如主文所示之刑，以示懲儆。
據上論斷，應依刑事訴訟法第273 條之1 第1 項、第299 條第1
項前段，毒品危害防制條例第10條第1 項，刑法第11條前段、第
47條第1 項，判決如主文。
本案經檢察官周芳怡到庭執行職務。
中    華    民    國   100    年    12    月    30    日
                  刑事第十二庭  法  官  廣于霙
以上正本證明與原本無異。
如不服本判決，應於判決送達後10日內敘明上訴理由，向本院提
出上訴狀 (應附繕本) ，上訴於臺灣高等法院。其未敘述上訴理
由者，應於上訴期間屆滿後20日內向本院補提理由書「切勿逕送
上級法院」。
中    華    民    國   100    年    12    月    30    日
                                書記官  鍾惠萍
附錄論罪科刑法條：
毒品危害防制條例第10條
施用第一級毒品者，處6月以上5年以下有期徒刑。
施用第二級毒品者，處3年以下有期徒刑。                                                                    臺灣板橋地方法院刑事判決             100年度訴字第2784號